【裁判字號】    96,訴,3334
【裁判日期】    970227
【裁判案由】    給付貨款
【裁判全文】
臺灣臺中地方法院民事判決              96年度訴字第3334號
原      告  冠賢機電股份有限公司
法定代理人  甲○○
訴訟代理人  戊○○
            乙○○
被      告  庄柏企業有限公司
法定代理人  丙○○
訴訟代理人  丁○○
上列當事人間請求給付貨款事件，本院於民國97年2月14日言詞
辯論終結，判決如下：
    主      文
原告之訴及其假執行之聲請均駁回。
訴訟費用由原告負擔。
    事實及理由
一、原告主張：被告公司由其受僱人羅志松於民國96年9月26日
    向原告購買電線電纜，規格325m2、250m2、200m2各一批（
    下稱系爭電線電纜），總金額越南幣1,736,237,680元，約
    定貨到後於96年10月10日付清一半價錢，另一半於同年10月
    20日全數付清，嗣原告已於96年10月1日全部交貨完畢，並
    由羅志松簽收，惟上開貨款屢經催討，被告均拒不給付，爰
    依買賣法律關係請求被告如數給付等語。並聲明：（一）被
    告應給付原告越南幣1,736,237,680元，及自96年10月21日
    起至清償日止，按週年利率百分之5計算之利息；（二）願
    供擔保，請准宣告假執行。
二、被告則以：其否認與原告間有任何買賣關係存在，原告首應
    就兩造間存有買賣關係負舉證之責。且由原告所提報價單客
    戶名稱為「庄柏（承灃）生產貿易責任有限公司」，並非被
    告公司。再者，被告公司在越南並未設立分公司或辦事處，
    羅志松亦非被告公司員工，被告公司亦無委其向原告購買系
    爭電線電纜，系爭電線電纜買賣與被告無關，原告請求被告
    給付貨款，自無理由等語。並聲明：駁回原告之訴及假執行
    之聲請。
三、得心證之理由：
本件兩造所爭執之處，應在於就系爭電線電纜兩造有無成立買賣
關係？
（一）按民事訴訟如係由原告主張權利者，應先由原告負舉證之
      責，若原告先不能舉證，以證實自己主張之事實為真實，
      則被告就其抗辯事實即令不能舉證，或其所舉證據尚有疵
      累，亦應駁回原告之請求，最高法院著有17年上字第917
      號判例意旨參照，本件原告主張被告之受僱人羅志松向原
      告購買系爭電線電纜等情，惟為被告否認其事，則原告自
      應就其與被告公司成立買賣關係之事實，負舉證責任。
（二）原告固提出羅志松簽認之報價單及出貨單等影本各一紙，
      資以證明被告確有向原告購買系爭電線電纜情事。然據該
      紙該紙報價單而觀，其客戶名稱係記載「庄柏（承灃）生
      產貿易責任有限公司」，核與被告公司名稱「庄柏企業有
      限公司」顯然不同，而被告公司並無成立分公司或分支機
      構，亦有原告提出公司變更登記表1份及本院依職權查詢
      之公司及分公司基本資料查詢單附卷可稽，原告雖以被告
      公司董事林永祥之名片背面印製「國外分公司：承灃生產
      貿易責任有限公司」，主張「庄柏（承灃）生產貿易責任
      有限公司」係被告公司在越南之分公司云云，然股份有限
      公司分公司之設立，公司法第3條、第130條均有明文，自
      無從單憑可自由印製之名片，即遽以認定被告公司已有分
      公司之設立，則羅志松是否以被告公司之受僱人或代理人
      身分向原告購買系爭電線電纜，即非無疑？又該紙出貨單
      所載買受之公司名稱雖記載為「庄柏」，然於前開原告所
      報價對象為「庄柏（承灃）生產貿易責任有限公司」之情
      況下，及審視該紙出貨單之其他記載事項，均無從推論其
      所載之「庄柏」，即為被告公司，故由前開報價單、出貨
      單，均不能證明被告公司有向原告購買系爭電線電纜之事
      實。
（三）原告雖又主張：羅志松為被告公司的員工，被告公司董事
      林永祥曾向原告表示羅志松係被告公司在越南之代表云云
      ，並提出羅志松之名片、錄音譯文及網路資料為證，惟均
      為被告所否認，而一般名片之印製，其內容悉依訂製人之
      意思，且其取得亦無限制，故衡諸社會交易常情，尚難僅
      憑名片1紙之提出，即推論名片提出者係其上所載公司之
      員工，況由該紙羅志松名片觀之，其上係以大字型印製「
      庄柏（承灃）生產貿易責任有限公司」，其下則係以小字
      型印製「台灣（庄柏）：台中縣大雅鄉○○村○○○路43
      號」，則於被告公司並未設立分公司，已如前述，縱台中
      縣大雅鄉○○村○○○路43號，為被告公司所在地，則由
      其名片印製形式觀之，實難證明羅志松即為被告公司之員
      工。再者，觀之原告所提錄音譯文內容，其對話內容，均
      無法證明林永祥曾向原告表示羅志松係被告公司在越南之
      代表之事實，復為原告所自認；另由原告所提網路資料，
      其網頁乃記載「越南 (承灃)：平陽省新淵縣泰和社福泰
      邑聯絡人：羅志松先生」，據此亦無法認定羅志松為被告
      公司之員工或有權代表被告公司，是原告前開主張，即難
      採信。
（四）綜上所述，原告就系爭電線電纜均不能提出兩造間存有買
      賣關係之證明，其舉證責任即有未盡，自難認兩造間有買
      賣關係存在。從而，原告依買賣法律關係，請求被告給付
      越南幣1,736,237,680元，及自96年10月21日起至清償日
      止，按週年利率百分之5計算之利息，為無理由，應予駁
      回。而其陳明願供擔保聲請宣告假執行部分，因本訴經敗
      訴駁回，其假執行之聲請，已失所依附，應併予駁回。
四、訴訟費用負擔之依據：民事訴訟法第78條。
中    華    民    國    97    年    2     月    27    日
                  民事第二庭    法  官  楊國精
正本係照原本作成。
如對本判決上訴，須於判決送達後20日內向本院提出上訴狀。
中    華    民    國    97    年    2     月    27    日
                                書記官


司法院資訊處製作；財團法人民間司法改革基金會備份。
